臺灣臺南地方法院臺南簡易庭民事判決
110年度南小字第1817號
原      告  林敏華
被      告  林榮淙

上列當事人間請求侵權行為損害賠償事件，本院於民國111年2月
17日言詞辯論終結，判決如下：
    主      文
原告之訴駁回。
訴訟費用新臺幣1,000元由原告負擔。
    事實及理由
一、原告主張：兩造為姊弟。被告於民國109年間向臺灣臺南地
    方檢察署（下稱臺南地檢署）對原告提出告訴稱：兩造之母
    林許玉盞於107年5月住進如新護理之家，每月須付新臺幣（
    下同）3萬元，該筆費用由林許玉盞戶頭內105萬元之養老及
    醫療基金支應，嗣該基金用盡，自108年2月起林許玉盞護理
    之家費用均由被告及訴外人林榮盛支付，而認原告犯刑法第
    294條第1項之遺棄罪等語；嗣經臺南地檢署檢察官認被告告
    訴內容不符遺棄罪之構成要件，乃以109年度偵字第13809號
    為不起訴處分（下稱偵案）在案。惟被告曾於102年6月5日
    借用原告名義向臺灣中小企業銀行股份有限公司借款60萬元
    ，借款期間自109年6月5日止，每月償還本息7,600元，兩造
    協議被告可於每月應還款項7,600元中扣除3,000元做為原告
    扶養林許玉盞之分擔費用，且林許玉盞自108年起每月領有
    殘障補助3,800元，暨自滿65歲起每月領有敬老年金3,700元
    ，故林許玉盞自107年5月住進護理之家後，每月除有上開殘
    障補助、敬老年金外，尚有原告每月支付之3,000元，非如
    被告刑事告訴狀所稱林許玉盞每月護理之家3萬元費用由被
    告一人負擔。被告明知上情，竟於刑事告訴狀隱匿，致不知
    情之檢察官信以為真，除涉誣告外，並損及原告之名譽。原
    告為臺灣中小企業銀行股份有限公司之資深職員，經被告濫
    告刑事重罪之罪名，雖受不起訴處分，然致原告在公司裡丟
    臉、鄰里間也都知道此事，原告雖受不起訴處分，但在偵查
    過程都提心吊膽，其後此紀錄也永存於政府檔案，對原告精
    神及名譽打擊甚大，爰依侵權行為之法律關係，請求被告給
    付精神慰撫金10萬元。並聲明：被告應給付原告10萬元，及
    自起訴狀繕本送達翌日起至清償日止，按週年利率百分之5
    計算之利息。
二、被告則以：自108年2月起，兩造母親林許玉盞入住如新護理
    之家之每月花費3萬餘元，扣除政府之補助後，每月尚不足
    近3萬元，此不足部分均由被告及被告之弟林榮盛共同支付
    ，原告分文未付，故被告於偵案告訴狀所載內容，均為客觀
    之事實，並無不法侵害原告之名譽。被告並無隱匿原告每個
    月支付3,000元之情事，因訴外人陳林敏禎將林許玉盞的養
    老基金掏空，不足支付護理之家費用，扣除原告支付的3,00
    0元、政府補助後，每月尚不足28,000元，原告至少要負擔7
    ,000元，被告曾在電話中要求原告給付林許玉盞的看護費用
    ，然原告表示這應該是兒子要負擔的。關於兩造間因被告代
    墊母親扶養費所生糾紛，被告已起訴請求原告返還代墊扶養
    費等語為辯。並聲明：原告之訴駁回。
三、按當事人主張有利於己之事實，就其事實有舉證之責任，民
    事訴訟法第277條前段定有明文。次按因故意或過失，不法
    侵害他人之權利者，負損害賠償責任，固為民法第184條第1
    項前段所明定。惟侵權行為之成立，以行為人具備歸責性、
    違法性，並不法行為與損害間有因果關係為要件；而侵害名
    譽權損害賠償，亦須行為人因故意或過失貶損他人之社會評
    價，即其行為足以使他人在社會上之評價受到貶損，而不法
    侵害他人之名譽，致他人受損害，始足當之（最高法院104
    年度台上字第2365號、90年度台上字第646號民事裁判要旨
    參照）。又刑事告訴或告發權，乃刑事訴訟法所規定，賦予
    人民之公法上權利，此權利之行使、除非行使者有捏造事實
    誣控，亦難謂其告發或告訴權之行使為不法，是行為人倘未
    虛構事實，且就所訴之事實足認為被害人，即得依上開規定
    行使憲法保障之權利，尚難單憑嗣後經檢察官為不起訴處分
    ，遽推論告訴人係濫訴，而認有故意或過失侵害名譽權之情
    事。
四、查被告於109年3月10日，以原告為林許玉盞之女，林許玉盞
    因老邁罹病，無法自理生活且無自救力，而入住如新護理之
    家，每月需支付3萬餘元之費用，嗣林許玉盞之醫療準備金
    遭訴外人陳林敏禎盜領一空，已不能支付如新護理之家每月
    3萬餘元費用，自108年2月起均由被告及被告之弟林榮盛代
    墊該費用，經告知原告，原告置之不理，惡意遺棄尊親屬等
    情，向臺南地檢署對原告提起遺棄罪告訴，經臺南地檢署檢
    察官受理偵查後，以林許玉盞之養護費用尚有被告、林榮盛
    支付，不致有不能生存之虞，不成立刑法遺棄罪為由，以10
    9年9月4日109年度偵字第13809號對原告為不起訴處分等情
    ，業據本院調取偵案卷核閱無訛，堪信為真實。是被告對原
    告提起遺棄罪告訴，係以原告拒付其母林許玉盞入住養護之
    家所需費用乙節為據。而原告雖主張其每月均有支付3,000
    元作為林許玉盞之養老費用，然對林許玉盞入住如新護理之
    家的其餘費用係由被告、林榮盛支付乙情，並無爭執（見本
    院卷第43頁）；並於偵案警詢時，陳稱林許玉盞入住如新護
    理之家每月3萬餘元之費用，原由老人年金、養老基金105萬
    元及子女每人每月支付的3,000元支付，但105萬元已領光，
    不足支付，伊每月都付3,000元予被告，被告有要求伊多付
    錢給他，被告與林榮盛有得到父親的財產，現錢已花光，就
    要伊分擔照顧母親的費用等語（見偵案他字卷第16頁反面、
    17頁）；自原告上開警詢中之陳述，足認被告於提起刑事告
    訴前，確曾要求原告另行分擔林許玉盞入住護理之家所需費
    用，然為原告所拒，則被告據以對原告提起遺棄罪告訴之事
    實，並非出於虛構。且被告、林榮盛於偵案中提出之109年7
    月20日刑事呈報狀，亦載明105年間林榮盛將林許玉盞接回
    照顧後，林許玉盞5名子女所交付之每月3,000元改由林榮盛
    收取保管等語（見偵案他字卷第92、93頁），並無隱匿原告
    每月支付3,000元做為林許玉盞扶養費用之情。是被告對原
    告所提告訴，雖經檢察官為不起訴處分，惟被告所為仍屬憲
    法所保障人民訴訟權利之正當行使，且其告訴所憑事實並非
    虛構，自難認有使原告名譽權受損之故意或過失可言，原告
    僅憑檢察官對原告為不起訴處分，即遽以主張被告有濫行告
    訴之不法侵權行為云云，自難遽予採認。 
五、綜上所述，被告對原告提出遺棄罪告訴，雖經檢察官對原告
    為不起訴處分，然尚難遽認係屬不法侵害行為。從而，原告
    依侵權行為之法律關係，請求被告給付其10萬元及遲延利息
    ，為無理由，應予駁回。
六、本件事證已臻明確，兩造其餘攻擊防禦方法及未經援用之證
    據，經本院審酌後，核與本件之結論不生影響，爰不逐一論
    述。
七、訴訟費用負擔之依據：民事訴訟法第78條。 　　
中　　華　　民　　國　 111　　年　　 3　　月　　10　　日
                  臺南簡易庭  法　官  張玉萱
以上正本證明與原本無異。
如不服本判決，應於送達後廿日內，向本院提出上訴狀並表明上
訴理由，如於本判決宣示後送達前提起上訴者，應於判決送達後
廿日內補提上訴理由書（須附繕本）。對於小額程序之第一審判
決之上訴，非以其違背法令之理由，不得為之。且上訴狀內應記
載表明（一）原判決所違背之法令及其具體內容。（二）依訴訟
資料可認為原判決有違背法令之具體事實者。如委任律師提起上
訴者，應一併繳納上訴審裁判費。
中　　華　　民　　國　　111 　年　　3 　　月　　11　　日
                              書記官  鄭伊汝